臺灣彰化地方法院刑事判決　　　　　　 95年度交易字第231號
公　訴　人　臺灣彰化地方法院檢察署檢察官
被　　　告　乙○○
　　　　　　　　　　號
上列被告因過失傷害案件，經檢察官提起公訴（95年度偵字第74
55號），被告於準備程序中，就被訴事實為有罪之陳述，經本院
合議庭裁定由受命法官獨任進行簡式審判程序審理，判決如下：
    主    文
乙○○因過失傷害人致重傷，處有期徒刑陸月，如易科罰金，以
銀元佰元即新台幣玖佰元折算壹日。
    犯罪事實及理由
一、乙○○於民國95年4月12日上午9時許，駕駛車牌號碼GU-590
    1號自用小客車，沿彰化縣二林鎮○○路○段（劃有雙黃線之
    禁止超車線）由西往東方向行駛，欲返回其位於二溪路7段
    北側娘家，途經二溪路7段20號處，理應注意車輛行駛時，
    駕駛人應注意車前狀況，隨時採取必要之安全措施，並遵守
    道路交通標誌所指示方向行駛，而依當時情形天候晴、日間
    有自然光線、路面乾燥、無缺陷、道路無障礙物，視距良好
    ，並無不能注意之情事，竟貪圖便利而疏於注意及此，貿然
    駛入對向車道（即由東往西方向行駛之車道）而逆向行駛，
    適有甲○○騎乘車牌號碼MZE-202號重型機車在己車道由東
    往西方向駛至，乙○○因而避煞不及，其所駕車輛車頭右側
    遂撞及甲○○之重型機車前輪，甲○○因而人車倒地，受有
    右脛骨骨折、第3、4頸椎椎間盤外傷性突出、合併四肢癱瘓
    等傷害。乙○○於肇事後，在犯罪偵查機關未發覺前，主動
    向到場處理之警員坦承其為肇事者，自首而接受裁判。
二、按除被告所犯為死刑、無期徒刑、最輕本刑為3年以上有期
    徒刑之罪或高等法院管轄第1審案件者外，於前條第1項程序
    進行中，被告先就被訴事實為有罪之陳述時，審判長得告知
    被告簡式審判程序之旨，並聽取當事人、代理人、辯護人及
    輔佐人之意見後，裁定進行簡式審判程序；除簡式審判程序
    及簡易程序案件外，第1審應行合議審判，刑事訴訟法第273
    條之1第1項、第284條之1分別定有明文。本件被告乙○○所
    涉係死刑、無期徒刑、最輕本刑為3年以上有期徒刑之罪或
    高等法院管轄第1審案件以外之罪，並於本院行準備程序時
    就被訴事實為有罪之陳述，本院合議庭依前揭規定，經評議
    結果，裁定改由受命法官獨任行簡式審判程序。
三、訊據被告乙○○對其於上揭時、地駕車而肇事，致被害人甲
    ○○受有右脛骨骨折、第3、4頸椎椎間盤外傷性突出、合併
    四肢癱瘓之事實坦承不諱，並有道路交通事故調查報告表(一)
    、(二)、道路交通事故現場圖、現場照片、財團法人彰化基督
    教醫院診斷書1紙及財團法人彰化基督教醫院95年12月1日95
    彰基病歷字第095120005號函暨所附甲○○病歷資料等件附
    卷可稽。又按汽車行駛時，駕駛人應注意車前狀況，並隨時
    採取必要之安全措施；且駕駛人駕駛汽車，應遵守道路交通
    標誌、標線及號誌之指示，道路交通安全規則第94條第3項
    、第90條分別訂有明文，被告駕車自應注意上述道路交通安
    全規定；本件事故發生當時為晴天之早晨，係日間自然光線
    ，該路段為乾燥、無缺陷、無障礙物之柏油路面，為前開道
    路交通事故調查表所明載，被告自承其意識清楚，所駕車輛
    機件正常，並無不能注意之情事，詎其竟疏於注意，違反前
    開道路交通安全規則之規定，未注意車前狀況，且逆向行駛
    ，致與被害人所騎乘機車發生碰撞，其駕車行為自有過失，
    甚為明確。被告之過失行為既係造成告訴人甲○○上開重傷
    害之直接原因，二者間即具有相當因果關係亦堪認定。綜上
    ，本件事證明確，被告上開犯行堪以認定，應依法論科。
四、被告行為後，刑法於94年2月2日修正公布、刑法施行法於95
    年6月14日修正公布，並均於95年7月1日施行，關於本案應
    適用之新、舊法，茲比較如下：
  (一)刑法第2條第1項規定，係規範行為後法律變更所生新舊法
      律比較適用之準據法，於95年7月1日刑法施行後，應適用
      刑法第2條第1項之規定，為「從舊從輕」之比較（最高法
      院95年5月23日第8次刑事庭會議決議參照）。
  (二)刑法第10條第4項第1至5款有關重傷之定義，新法在毀敗
      下均增列「或嚴重減損」，依修正理由謂：因實務上認毀
      敗須完全喪失機能，如僅減損甚至嚴重減損機能，縱有不
      治或難治情形，亦不能適用同條項第6款重傷之規定，與
      該條項第6款規定對其他身體健康之重傷定義之寬嚴不一
      ，且嚴重減損機能仍屬普通傷害，實嫌寬縱，故將嚴重減
      損機能亦定義為重傷而增列「嚴重減損」字樣等語，是可
      知新法已增加擴大重傷之範圍，顯已影響行為人刑罰之法
      律效果，自屬法律有變更，應依刑法第2條第1項規定比較
      新、舊法，適用最有利於行為人之法律。經比較結果，應
      以修正前之規定有利於行為人。
  (三)刑法第33條第5款關於罰金刑之規定，由「罰金：一元以
      上」修正為「罰金：新臺幣一千元以上，以百元計算之」
      ，應依刑法第2條第1項規定，適用最有利於行為人之法律
      （最高法院95年5月23日第8次刑事庭會議決議參照）。刑
      法第284條第1項後段過失重傷害罪關於「或五百元以下罰
      金」之罰金刑部分，經比較新、舊法結果，應以被告行為
      時之法律即修正前刑法第33條第5款規定，最有利於被告
      。
  (四)刑法施行法第1條之1增訂施行前，依罰金罰鍰提高標準條
      例第1條前段、現行法規所定貨幣單位折算新臺幣條例第
      2條規定，刑法第284條第1項後段過失重傷害罪關於「或
      五百元以下罰金」之罰金刑部分，應提高折算為得科新臺
      幣1萬5千元以下罰金。刑法施行法修正增訂第1條之1規定
      ：「中華民國九十四年一月七日刑法修正施行後，刑法分
      則編所定罰金之貨幣單位為新臺幣。九十四年一月七日刑
      法修正時，刑法分則編未修正之條文定有罰金者，自九十
      四年一月七日刑法修正施行後，就其所定數額提高為三十
      倍。但七十二年六月二十六日至九十四年一月七日新增或
      修正之條文，就其所定數額提高為三倍。」依增訂條文提
      高並改為新臺幣後，刑法第284條第1項後段過失重傷害罪
      關於「或五百元以下罰金」之罰金刑部分，亦同為得科新
      臺幣1萬5千元以下罰金，經比較新、舊法後，結果並無不
      同。
  (五)刑法第62條關於自首之規定，由「對於未發覺之罪自首而
      受裁判者，減輕其刑。但有特別規定者，依其規定。」修
      正為「對於未發覺之罪自首而受裁判者，得減輕其刑。但
      有特別規定者，依其規定。」應依刑法第2條第1項規定，
      適用最有利於行為人之法律（最高法院95年5月23日第8次
      刑事庭會議決議參照）。經比較新、舊法結果，應以被告
      行為時之法律即修正前刑法第62條規定，最有利於被告。
  (六)比較時應就罪刑有關之共犯、未遂犯、想像競合犯、牽連
      犯、連續犯、結合犯，以及累犯加重、自首減輕暨其他法
      定加減原因（如身分加減）與加減例等一切情形，綜其全
      部罪刑之結果而為比較（最高法院95年5月23日第8次刑事
      庭會議決議參照）。經綜合比較新、舊法之結果，被告行
      為後之新法並未有利於被告，依刑法第2條第1項前段規定
      ，本案自應適用被告行為時之法律即修正前刑法第33條第
      5款、第62條前段、罰金罰鍰提高標準條例第1條前段、修
      正前同條例第2條之規定。
五、按毀敗一肢以上之機能者，為重傷害，修正前刑法第10條第
    4項第4款定有明文，本件被害人甲○○受有右脛骨骨折、第
    3、4頸椎椎間盤外傷性突出、合併四肢癱瘓，有前揭財團法
    人彰化基督教醫院診斷書1紙及財團法人彰化基督教醫院95
    年12月1日95彰基病歷字第095120005號函暨所附甲○○病歷
    資料等件在卷可佐，其下半身癱瘓，完全失去功能，應為重
    傷害。核被告所為，係犯刑法第284條第1項後段之過失致重
    傷害罪。起訴書雖認被告係犯刑法第284條第1項前段過失傷
    害罪，惟業據公訴人當庭更正起訴法條為同法第284條第1項
    後段之過失致重傷罪，本院自無庸再為法條之變更，附此敘
    明。又被告肇事後，在未被有偵查犯罪職權之機關或公務員
    發覺前，即向據報前來處理之警員表示其為肇事人而自首，
    此有彰化縣警察局道路交通事故肇事人自首情形紀錄表1紙
    在卷可考，其自首而受裁判，應依修正前刑法第62條前段規
    定減輕其刑。爰審酌被告並無前科，素行尚稱良好，其於本
    件車禍之過失程度非輕，並造成被害人下半身癱瘓所生之損
    害，暨犯後雖坦承犯行，然迄今尚未能與被害人達成和解等
    一切情狀，量處如主文所示之刑，並依修正前刑法第41條第
    1項前段規定，諭知易科罰金之折算標準【關於易科罰金之
    折算標準及期限，參酌前揭最高法院95年度第8次刑事庭會
    議決議，並未敘明易刑處分應與罪刑有關之共犯、未遂犯、
    想像競合犯、牽連犯、連續犯、結合犯，以及累犯加重、自
    首減輕暨其他法定加減原因（如身分加減）與加減例等一切
    情形，綜合而為比較，依明示其一排除其餘之法理，易刑處
    分自不在此綜合比較之範圍，此部分於新法施行後，應另依
    新法第2條第1項之規定，適用最有利於行為人之法律，經比
    較修正前後之易科罰金折算標準結果，以修正前之規定，較
    有利於被告，理由詳如附表所示】。
應依刑事訴訟法第273條之1第1項、第299條第1項前段、第310條
之2、第454條第1項，刑法第2條第1項前段、第284條第1項後段
，修正前刑法第62條前段、第41條第1項前段，罰金罰鍰提高標
準條例第1條前段、修正前罰金罰鍰提高標準條例第2條，判決如
主文。
本案經檢察官張尹敏到庭執行職務。
中　　華　　民　　國　　96　　年　　2 　　月　　27　　日
                  交通法庭            法  官    郭麗萍
以上正本證明與原本無異。
如不服本判決，應於判決送達後10日內向本院提出上訴狀 (須附
繕本)。
告訴人或被害人對於判決如有不服具備理由請求檢察官上訴者，
其上訴期間之計算係以檢察官收受判決正本之日期為準。
中　　華　　民　　國　　96　　年　　2 　　月　　27　　日
                                      書記官    張子涵
附錄本案論罪科刑法條全文：
中華民國刑法第284條
（過失傷害罪）
因過失傷害人者，處 6 月以下有期徒刑、拘役或 5 百元以下罰
金，致重傷者，處1 年以下有期徒刑、拘役或5 百元以下罰金。
從事業務之人，因業務上之過失傷害人者，處 1 年以下有期徒刑
、拘役或1 千元以下罰金，致重傷者，處 3 年以下有期徒刑、
拘役或2 千元以下罰金。
附表：
┌─────┬─────────────────────────┐
│修正事項  │新、舊法之比較適用                                │
├─────┼─────────────────────────┤
│易科罰金  │刑法第41條第1項前段關於得易科罰金之規定，修正前係 │
│          │以「因身體、教育、職業、家庭之關係或其他正當事由，│
│          │執行顯有困難」為其要件，新法則刪除此要件，修正理由│
│          │說明上述規定限制過嚴，欠缺彈性，與易科罰金制度旨在│
│          │救濟短期自由刑流弊之旨趣不符，且刪除該要件後使檢察│
│          │官得視具體個案審酌宜否易科罰金，更符告易科罰金制度│
│          │之意旨。另修正前刑法第41條第1項前段配合罰金罰鍰提 │
│          │高標準條例第2條（現已刪除）之規定，係以「銀元300元│
│          │即新台幣900元折算1日」為易科罰金之折算標準，至修正│
│          │後之刑法第41條第1項乃係以「新台幣1,000元、2,000元 │
│          │或3,000元折算1日」為易科罰金之折算標準。而觀諸歷年│
│          │來之實務運作情形，在法院宣告易科罰金折算標準之案件│
│          │，檢察官執行時乃以准予易科罰金為原則，不准易科罰金│
│          │為例外，是以比較修法前後就易科罰金准否及折算標準之│
│          │規定，應認修正後刑法第41條第1項前段提高易科罰金之 │
│          │折算標準之適用，對於行為人而言較為不利。是依刑法第│
│          │2 條第1 項前段，應適用修正前刑法第41條第1 項前段之│
│          │規定。                                            │
└─────┴─────────────────────────┘
